臺灣新竹地方法院刑事裁定
111年度單禁沒字第5號
聲  請  人  臺灣新竹地方檢察署檢察官
被      告  陳明德





上列聲請人聲請單獨宣告沒收違禁物案件（111年度聲沒字第3號
，偵查案號：110年度毒偵字第1300號），本院裁定如下：
　　主  文
扣案之第二級毒品甲基安非他命暨外包裝袋貳包（驗餘淨重各為
肆點捌參公克、零點柒柒伍公克），沒收銷燬之。
    理  由
一、按刑法第2條第2項明定：「沒收、非拘束人身自由之保安處
    分適用裁判時之法律」，乃係根基於沒收為刑法所定刑罰及
    保安處分以外之法律效果，具有獨立性，而非刑罰（從刑）
    ，是關於沒收一律適用修正後之規定，不生新舊法比較之問
    題。再者，刑法第11條規定：「本法總則於其他法律有刑罰
    、保安處分或沒收之規定者，亦適用之。但其他法律有特別
    規定者，不在此限」，而毒品危害防制條例第18條第1項前
    段，嗣於109年1月15日修正部分文字公布為：「查獲之第一
    級、第二級毒品及專供製造或施用第一級、第二級毒品之器
    具，不問屬於犯罪行為人與否，均沒收銷燬之」，並於110
    年5月1日施行，則本於特別法優先普通法原則，毒品危害防
    制條例前揭修正後規定相對於刑法關於沒收之規定，自屬「
    其他法律有特別規定」而應優先適用，是就查獲之第一級、
    第二級毒品部分，自應適用修正後即現行毒品危害防制條例
    之特別規定。
二、又違禁物得單獨宣告沒收，刑法第40條第2項亦有明定，而
    甲基安非他命係屬管制之第二級毒品，屬違禁物，不得非法
    持有，此觀修正後即現行毒品危害防制條例第18條第1項前
    段及同條例第2條第2項第2款、第11條第2項規定自明（毒品
    危害防制條例第11條第2項固亦於本件被告行為後有修正公
    布，惟依修正前或後之規定，均不得非法持有第二級毒品）
    ，並倘其未經裁判沒收者，即由檢察官聲請法院以裁定沒收
    之，亦有司法院18年院字第67號、30年院字第2169號解釋可
    資參照。　　
三、聲請意旨略以：新竹縣政府警察局竹東分局警員於民國109
    年12月3日，在桃園市○○區○○路0000號2樓，查獲被告陳明德
    涉犯施用第二級毒品，並扣得甲基安非他命2包（驗餘淨重
    分別為4.83公克、0.775公克），其所涉施用第二級毒品罪
    嫌部分，因被告經觀察、勒戒後，業經臺灣新竹地方檢察署
    （下稱新竹地檢署）檢察官以110年度毒偵字第1299號、第1
    300號、第1301號為不起訴處分確定，有該不起訴處分書1份
    在卷足參，惟扣案之第二級毒品甲基安非他命2包屬毒品危
    害防制條例所管制持有之違禁物品，有臺灣尖端先進生技醫
    藥股份有限公司毒品原物鑑定實驗室110年3月5日出具之毒
    品證物鑑定分析報告（實驗室分析編號：DAA3554號）、法
    務部調查局濫用藥物實驗室110年3月2日調科壹字第1102300
    1860號鑑定書1份存卷可參，爰依刑法第40條第2項及毒品危
    害防制條例第18條第1項前段之規定宣告沒收銷燬等語。
四、經查：
  ㈠被告前於109年10月22日0時許、109年12月3日12時許、109年
    12月19日20時許，分別有非法施用第二級毒品甲基安非他命
    各1次等犯行，經本院以110年度毒聲字第488號裁定令入勒
    戒處所觀察、勒戒，於110年11月2日入勒戒處所執行觀察、
    勒戒後，因認無繼續施用毒品之傾向，於110年12月21日執
    行完畢出所，業經新竹地檢署檢察官以110年度毒偵字第129
    9號、第1300號、第1301號為不起訴處分確定等情，有上開
    裁定、不起訴處分書正本及臺灣高等法院被告前案紀錄表各
    1份（見新竹地檢署110年度毒偵字第1299號卷第21頁至第23
    頁、第38頁至其背面、本院111年度單禁沒字第5號卷【下稱
    單禁沒卷】第9頁至第32頁）在卷足稽，並經本院核閱上開
    案件之卷宗無訛。
　㈡再者，被告於上開109年12月3日12時許非法施用第二級毒品
    案件中，經新竹縣政府警察局竹東分局警員於同日持臺灣桃
    園地方法院109年度聲搜字第1386號搜索票至桃園市○○區○○
    路0000號2樓執行搜索，在現場查扣或由返家之被告主動交
    付而扣得其所有、疑似第二級毒品甲基安非他命之米白色粉
    末1包（新竹地檢署保管字號：110年度安字第365號，扣押
    物品清單見新竹地檢署110年度毒偵字第1300號卷【下稱毒
    偵1300號卷】第29頁）、白色透明結晶1包（委驗單位證物
    編號：110竹東6號、實驗室分析編號：DAA3554號；新竹地
    檢署保管字號：110年度安字第374號，扣押物品清單見毒偵
    1300號卷第36頁）等節，業經被告供承在卷（見臺灣桃園地
    方檢察署109年度毒偵字第7684號卷【下稱毒偵7684號卷】
    第22頁、第206頁），且有臺灣桃園地方法院109年度聲搜字
    第1386號搜索票整本1紙、新竹縣政府警察局竹東分局搜索
    扣押筆錄、扣押物品目錄表各1份、搜索現場及扣案物品照
    片共25張（見毒偵7684號卷第59頁、第27頁至第30頁、第31
    頁、第45頁至第57頁）在卷足憑。
　㈢而上開被告所有、為警查扣之疑似第二級毒品甲基安非他命
    之米白色粉末1包，經送請法務部調查局濫用藥物實驗室以
    化學呈色法、氣相層析質譜法進行鑑驗，結果略以：送驗米
    白色粉末檢品1包，經檢驗含第二級毒品甲基安非他命成分
    ，驗前淨重4.89公克，驗餘淨重4.83公克等語，至另一白色
    透明結晶1包，則經送請臺灣尖端先進生技醫藥股份有限公
    司毒品原物鑑定實驗室以氣相層析質譜儀（GC/MS）進行鑑
    驗，結果則略以：委驗單位證物編號110竹東6號之白色透明
    結晶1包，含袋毛重1.01公克，驗前淨重0.806公克，因鑑驗
    取用0.031公克，驗餘淨重0.775公克，定性檢驗結果為第二
    級毒品甲基安非他命等節，各有法務部調查局濫用藥物實驗
    室110年3月2日調科壹字第11023001860號鑑定書正本、臺灣
    尖端先進生技醫藥股份有限公司毒品原物鑑定實驗室110年3
    月5日出具之毒品證物鑑定分析報告（委驗單位證物編號：1
    10竹東6號、實驗室分析編號：DAA3554號）影本各1份（見
    毒偵7684號卷第135頁至第137頁、第201頁）附卷可稽，是
    該等扣案物均為毒品危害防制條例第2條第2項第2款所定之
    第二級毒品甲基安非他命，而均屬法律上禁止持有之違禁物
    無訛。
　㈣衡以前揭扣案之第二級毒品甲基安非他命2包（驗餘凈重各為
    4.83公克、0.775公克）之查扣時間，與被告前揭於109年12
    月3日12時許非法施用第二級毒品行為時間緊密，應與本案
    被告該次施用第二級毒品犯行具有關聯性，又被告持有上開
    扣案第二級毒品甲基安非他命部分，確未經檢察官另行偵查
    、起訴，復查無上開扣案物業經宣告沒收銷燬之裁判或執行
    紀錄，此有臺灣高等法院被告前案紀錄表1份（見單禁沒卷
    第9頁至第32頁）存卷可參。則揆諸前揭前揭說明，自不問
    屬於犯罪行為人與否，應連同附著毒品無從析離之外包裝袋
    ，均依毒品危害防制條例第18條第1項前段之規定宣告沒收
    銷燬之。
　㈤從而，聲請人聲請沒收銷燬上開扣案之第二級毒品甲基安非
    他命1包（驗餘凈重各為4.83公克、0.775公克，新竹地檢署
    保管字號：110年度安字第365號、110年度安字第374號），
    均洵屬有據，均應予准許。至於鑑驗用罄之毒品部分，因已
    滅失，自無庸併予宣告沒收銷燬，末此敘明。　
四、依刑事訴訟法第220條、第455條之36第2項，裁定如主文。
中　　華　　民　　國　　111 　年　　10　　月　　28　　日
                  刑事第八庭    法　官　江宜穎
以上正本證明與原本無異。
如不服本裁定，應於裁定送達後5日內向本院提出抗告狀。
中　　華　　民　　國　　111 　年　　10　　月　　28　　日
                                書記官  蕭妙如